臺灣臺北地方法院民事判決　　　　　　 93年度簡上字第527號
　上　訴　人　甲○○
　被　上訴人　乙○○
　　　　　　　　　　　　　十號.
上述當事人間侵權行為損害賠償事件，上訴人對於本院臺北簡易
庭民國九十三年七月七日第一審判決（九十三年度北簡字第一０
六０九號）提起上訴，本院於民國九十三年八月十五日辯論終結
，茲判決如下：
        主      文
上訴駁回。
第二審訴訟費用由上訴人負擔。
        事  實  及  理  由
壹、上訴人主張：（一見起訴狀、二見第二審卷第一三、一四、
    二九、四七頁，三見同卷第九及九八頁）
  一被上訴人於民國（下同）九十年九月二十日十六時許駕駛車
    牌號碼３Ｂ─３５８７號自用小貨車（下稱：耿車），沿臺
    北市○○路由北往南方向行駛，途經該路段與忠孝東路五段
    之交岔路口欲左轉往東繼續行駛，遂駛入松山路南下第一車
    道（即左轉專用車道）時，本應注意汽車行駛時，駕駛人應
    注意車前狀況，並隨時採取必要之安全措施，以避免危險之
    發生，而依當時情形為晴天，有日間自然光線，路面狀況係
    乾燥、無缺陷、無障礙物且視距良好，並無不能注意之情事
    ，詎被上訴人竟疏未注意及此，適上訴人騎乘車牌號碼ＡＧ
    Ｚ—２８３號重型機車（下稱：江車）沿同路同向違規行駛
    於快車道，因遇紅燈而臨停該車道與第二車道間，上訴人左
    腳即支撐於該車道靠近雙白實線處，適耿車貿然駛過時不慎
    輾壓上訴人左腳，致其受有左下腿擦破傷併血腫之傷害。
  二車禍當時上訴人已停車，上訴人縱有違規亦屬一般違規，肇
    事責任應由被上訴人負全責。上訴人年近七十，受傷後無法
    正常騎車與行走，至今未痊癒，生活受影響甚鉅。太太也因
    此與我離婚，目前靠每月補助金新台幣（以下同）六千元生
    活，子女分別為二十多歲、國中生，醫藥費支出已八萬餘元
    ，被上訴人僱主有申請保險理賠五萬多元。被上訴人年僅三
    十歲，每月領有四萬元固定收入，原審所認定慰撫金三萬元
    （過失相抵後僅一萬五千元）過低。
  三上訴人基於侵權行為之非財產損害賠償請求權，訴請被上訴
    人給付五十萬元及自起訴狀繕本送達翌日起（九十三年三月
    十三日）至清償日止按年息百分之五計算之利息。原審判命
    被上訴人應給付一萬五千元及自九十三年三月十三日起至清
    償日止按年息百分之五計算之利息（被上訴人未就敗訴部分
    上訴）。上訴人對敗訴部分不服，提起上訴後聲明：(1)原判
    決不利於上訴人部分廢棄，(2)上開廢棄部分，被上訴人應給
    付上訴人四十八萬五千元及自九十三年三月十三日起至清償
    日止按年息百分之五計算之利息。
貳、被上訴人則辯稱：（見二審卷第八三、八四、九八頁）
    江車違規自車縫中衝出才會發生車禍，我沒有過失。我一共
    給付上訴人一萬三千元─其中三千元直接支付予醫生。老闆
    只申請到保險金一萬元。我在貨運公司工作，月薪三萬八千
    元，平日要扶養九歲及十二歲小孩；我太太是店員，每月薪
    水二萬五千元至三萬元，但是每月要支出房租一萬元，每月
    還有約三萬元貸款要支付。並聲明：上訴駁回。
、本院得心證理由：
  一雙方同意、不爭執事項：
    (1)九十年九月二十日十六時許，被上訴人駕駛耿車，沿臺北
      市○○路由北往南方向行駛，途經該路段與忠孝東路五段
      之交岔路口欲左轉往東繼續行駛，遂駛入松山路南下第一
      車道（即左轉專用車道）時，適上訴人騎乘江車跨越雙白
      線行駛於該車道與第二車道間並臨時，耿車輾壓上訴人左
      腳（含腳掌），致其受有左下腿擦破傷併血腫之傷害。
    (2)被上訴人已為上訴人支付醫藥費一萬三千元。上訴人係二
      十五年十一月六日生，每月領取補助金六千元，子女分別
      為二十多歲、國中生。被上訴人已支付上訴人一萬三千元
      ，目前任職於貨運公司，月薪三萬八千元，撫養九歲及十
      二歲小孩，其妻為店員，月薪二萬五千元至三萬元，另需
      支付每月房租一萬元、三萬元貸款。
  二爭執要旨：
    (1)本件事故責任歸屬？
    (2)上訴人所得請求精神慰撫金數額為何？
  三肇事責任方面：
    上訴人主張被上訴人違規行車致上訴人受傷，上訴人雖行駛
    於禁行機車之車道，但是事故發生時既已停車，即非事故原
    因云云。被上訴人辯稱係上訴人違規行駛才發生車禍，被上
    訴人並無責任云云。經調查：
    (1)上訴人於警訊及檢訊一再陳稱在上述第一車道及第二車道
      之間行駛時，因遇紅燈臨停並左腳著地，竟遭由後方駛來
      之耿車右側車輪輾壓其左腳（見本院九十二年度交易字第
      二八四號案件偵查卷第七、一三及二八頁），核與診斷書
      所載傷勢相符（見同卷第九頁），亦與道路交通事故補充
      資料表記載雙方車輛位置相一致，並有現場相片五張在卷
      （見審理卷第二０至二二頁）。足徵江車行駛至禁行機車
      車道時，遭後方駛來耿車壓傷上訴人左腳，應係實情。
    (2)被上訴人於前揭刑案亦答稱感覺有壓到東西就停車等語（
      見刑案審理卷第二七頁），顯見江車臨停於現場，方遭耿
      車壓傷著地之左腳，是以被上訴人聲稱純係由於上訴人自
      車縫中衝出肇事一節，即非可取。
    (3)按汽車行駛時，駕駛人應注意車前狀況，並隨時採取必要
      之安全措施，道路交通安全規則第九十四條第三項定有明
      文。又，駕駛人駕駛汽車（含機車），應遵守道路交通標
      誌、標線、號誌之指示，同規則第九十條前段亦定有明文
      。被上訴人駕車行至現場時，依當時情形復無不能注意之
      情事，竟疏未注意上訴人已違規臨停於禁行機車之車道，
      致生事故，被上訴人顯有過失。另一方面，上訴人違規臨
      停該處當然影響被上訴人駕車安全，並非上訴人所辯單純
      交通違規；其對本件事故之發生與有過失，本院斟酌雙方
      違規情節，認為過失程度應各為百分之五十。
    因此，雙方均稱自身無過失，並不可取；各應負擔百分之五
    十肇事責任。
  四慰撫金方面：
    上訴人認為一審僅准許三萬元慰撫金（過失相抵後僅餘一萬
    五千元）過低云云。被上訴人堅稱自身經濟不佳，尚有家人
    待其撫育，上述慰撫金數額並不低等語。經調查：
    (1)按不法侵害他人之身體、健康、名譽、自由、信用、隱私
      、貞操或不法侵害其他人格法益而情節重大者，被害人雖
      非財產上之損害，亦得請求賠償相當之金額，民法第一百
      九十五條第一項前段定有明文。
    (2)上訴人因本件車禍致左下腿擦破傷併血腫，其肉體及精神
      上均受有相當之痛苦，自得請求精神慰藉金。經向茂松中
      醫診所函查，上訴人自九十一年九月以後未再就醫，支付
      醫藥費共一萬七千零七十元（見二審卷第七六至七八頁）
      。經向耿車所投保之國泰世紀產物保險股份有限公司、新
      光產物保險股份有限公司查詢，前者僅理賠一萬元，後者
      並無理賠紀錄，此有公文二份可證（見二審卷第三九、六
      二頁）。本院斟酌上情，並考量上訴人所受傷勢係破皮、
      血腫，其係二十五年十一月六日生，每月補助六千元為生
      ，生活所受影響，另審酌被上訴人年紀尚輕、每月薪資三
      萬八千元，其配偶亦有收入二至三萬元，但需負擔家計、
      房租、車貸及扶養兩名子女等情，認上訴人所得請求慰撫
      金以三萬元為適當。因雙方各負二分之一過失，故上訴人
      僅得請求一萬五千元。
    是以，上訴人認為原審僅判命被上訴人支付三萬元慰撫金過
    低（經扣抵過失責任後僅餘一萬五千元），並非可取。
  五從而，上訴人依據侵權行為損害賠償請求權訴請被上訴人給
    付一萬五千元，及自起訴狀繕本送達翌日起（九十三年三月
    十三日）至清償日止按年息百分之五計算之利息，原審因予
    准許，合於法律規定。逾此所為請求，為無理由，原審所為
    上訴人敗訴判決，合於法律規定，並無不當；上訴意旨認原
    判決此部分不當，仍執前詞求予廢棄改判，為無理由，應駁
    回其上訴。
五、據上論結，本件上訴為無理由，依民事訴訟法第四百三十六
    條之一第三項、第四百四十九條第一項、第七十八條，判決
    如主文。（一、二審訴訟費用係指法院所收取費用與登報費
    用，不含律師費等費用。）
中　　華　　民　　國　　94　　年　　8 　　月　　22　　日
                      民事第二庭審判長法官  鄭純惠
                                      法官  汪漢卿
                                      法官  吳燁山
上為正本係照原本作成。
不得上訴第三審（參見民事訴訟法第四百三十六條之二、第四百
六十六條）
中　　華　　民　　國　　94　　年　　8 　　月　　22　　日
                                    書記官  柯月英
